【裁判字號】    94,交訴,61
【裁判日期】    950726
【裁判案由】    過失致死
【裁判全文】
臺灣新竹地方法院刑事判決              94年度交訴字第61號
公  訴  人  臺灣新竹地方法院檢察署檢察官
被      告  乙○○
選任辯護人  葉智幄律師
上列被告因過失致死案件，檢察官提起公訴（95年度偵字第1630
號）後，聲請改依協商程序而為判決，本院判決如下：
    主  文
乙○○因過失致人於死，處有期徒刑伍月，如易科罰金，以銀元
佰元即新臺幣玖佰元折算壹日。緩刑貳年。
    犯罪事實及理由
一、犯罪事實：
    乙○○於民國九十四年一月二十四日清晨，駕駛車號ＭＬ－
    ０３０１號自小貨車，沿新竹縣寶山鄉○○路由三峰村往寶
    山村方向行駛，於同日上午七時三十五分許，行經新湖路一
    百公尺處未劃標線狹路彎道路段，其原應注意車前狀況，隨
    時採取必要安全措施，且行經彎道、坡路、狹路時，應減速
    慢行，作隨時停車之準備，而依當時情形並無不能注意之情
    事，仍疏於注意，行經未劃中央分向線之狹路下坡右彎道路
    段，未注意車前狀況，適其對向有溫秋娥騎乘車號ＭＸＶ－
    ４２０號重型機車行經未劃中央分向線之狹路上坡左彎道路
    段，亦疏未注意靠右行駛，溫秋娥所騎機車因而撞及乙○○
    所駕貨車左前車頭，乙○○於犯罪後，在有偵查權限之人知
    悉犯罪人之前，立即請託路人報案，並同時呼叫救護車趕至
    現場，並主動向前往現場處理事故員警當場承認係肇事人，
    並陳述肇事經過，自首接受裁判，惟溫秋娥仍因受有頭部鈍
    力損傷，經送醫急救仍不治死亡。
二、案經臺灣新竹地方法院檢察署檢察官相驗後自動檢舉偵查起
    訴，公訴蒞庭檢察官復聲請認罪協商判決。
三、證據：
（一）被告乙○○於警詢、偵查所為之陳述，另於本院準備及認
      罪協商程序中所為之供述，其稱：他於九十四年一月二十
      四日早上七時十分許，從住處往新竹縣寶山鄉○○路的方
      向行駛，正欲至山上採收橘子，行經案發現場時，他的車
      速僅有十至十五公里，因車上載運許多空框，無法快速行
      駛，而他在六十公尺遠處即發現被害人溫秋娥，相隔四十
      公尺處，就將車輛盡量靠路邊右側行駛，然而被害人溫秋
      娥仍還是撞了上來，他下車後發現被害人溫秋娥臉部下額
      及左腳踝外側有明顯受傷跡象等語（見九十四年度相字第
      五五號偵查卷第六、七、三十、九七頁，本院卷第七八頁
      ）。
（二）被害人溫秋娥之夫丙○○之指述，其稱：被害人溫秋娥平
      時身體狀況良好，是高中學歷，事發之後，他已領取汽車
      強制責任險中的新臺幣（下同）七十萬元等語（見本院卷
      第七八頁）。
（三）證人即被告乙○○之妻子黃芹英於警詢證稱：案發當時，
      她坐在被告乙○○所駕駛之自小貨車乘客座的位子，是由
      新湖路往三峰國小的方向行駛，她有發現一部機車從對向
      快速的衝過來，被告乙○○所駕駛的自小貨車馬上閃到路
      邊，但被害人仍撞上被告乙○○的自小貨車等語（見本院
      卷第十二頁）。
（四）證人即受僱於被告乙○○之徐金火於偵訊時證稱：他當時
      受僱於被告乙○○要去採橘子，工資一天六百元，他是臨
      時僱員，當時被告乙○○駕車，黃芹英坐在中間，他則坐
      在黃芹英的右邊，當時被告乙○○開的很慢，被害人的機
      車速度很快，撞到被告乙○○所駕駛之自小貨車後，他們
      都沒有移動現場的車輛及人員等語（見前開偵查卷第七四
      頁）
（五）證人即新竹縣警察局竹東分局寶山分駐所警員林文鴻於偵
      查時證稱：他到現場處理時，有看到約三十公分的煞車痕
      等語（見前開偵查卷第三一頁）。
（六）證人即新竹縣消防局第二大隊寶山消防分隊警員彭鴻翔於
      警詢、偵查時證稱：他於九十四年一月二十四日早上七時
      四十分許接獲報案稱在新竹縣寶山鄉○○路約一百公尺處
      發生交通事故，他即與替代役男開救護車前往現場處理，
      抵達現場時，他發現被害人溫秋娥平躺在地上，腿部靠山
      方向與血跡呈平行狀態，距離約二十公分，並發現被害人
      右嘴角有明顯血液沿右臉頰流下痕跡及左腳背皮肉挖空能
      清楚看見腳骨，他立即對被害人施以心肺復甦術及電擊，
      但已無生命跡象，亦無脈搏及心跳等語（見前開偵查卷第
      七四、七五頁）
（七）道路交通事故調查報告表、現場圖、現場及車損照片十二
      張、檢察官九十四年一月二十四日履勘現場筆錄、本院於
      九十五年一月九日之勘驗筆錄暨所攝現場照片三張：車禍
      現場狀況及碰撞相關跡證（見前開偵查卷第十七至二五、
      二九至三一、三三頁，本院卷第五十至五四頁）。
（八）相驗屍體證明書、新竹縣警察局竹東分局九十四年二月五
      日竹縣警刑字第0940000329號函附相驗照片三十三張、驗
      斷書：被害人溫秋娥因前揭車禍死亡之事實（見前開偵查
      卷第三二、三四至五一之五頁。）
（九）臺灣省車輛行車事故覆議鑑定委員會覆議意見書（府覆議
      字第9410336 號）：溫秋娥駕駛重機車，行經未劃標線之
      狹路彎道路段，未靠右行駛，為肇事主因；被告乙○○駕
      駛自小貨車，行經未劃標線之狹路彎道路段，未充分注意
      車前狀況減速慢行小心通過，為肇事次因。
（十）國立交通大學九十五年六月十二日交大管運字第09500061
      01號函附事故鑑定意見書：「．．．(1)溫秋娥駕駛重機車
      ，行經未劃中央分向線之狹路上坡左彎道路段，未靠右行
      駛，為肇事主因。(2)乙○○駕駛自用小貨車，行經未劃中
      央分向線之狹路下坡右彎道路段，未充分注意車前狀況小
      心通過，為肇事次因。」（見本院卷第五八、六○、六一
      頁）。
（十一）新竹縣警察局道路交通事故肇事人自首情形紀錄表一件
        （見前開偵查卷第二七頁）：證明被告於車禍發生後，
        主動向有偵查權利之機關申告犯罪而有自首之事實。
（十二）被告乙○○除汽車強制責任保險部分理賠之一百四十萬
        元外，另賠償告訴人謝作仁十萬元及被害人即溫秋娥之
        母親甲○○四十萬元，分別有新竹縣寶山鄉農會匯款申
        請書一紙及本院九十五年七月十九日準備程序筆錄附卷
        可考（見本院卷第八九、一○一頁）。
四、核被告乙○○所為，係犯刑法第二百七十六條第一項之過失
    致人於死罪。又被告乙○○於肇事後，有偵查權限之人發覺
    犯罪前，主動向前往現場處理事故員警當場承認係肇事人，
    並陳述肇事經過，有新竹縣警察局交通事故事人自首情形紀
    錄表一紙（見前開偵查卷第二七頁）在卷可考，其對於未發
    覺之罪自首而接受裁判，應依刑法第六十二條前段減輕其刑
    。
五、新舊法比較部分：
（一）又被告行為後，罰金罰鍰提高標準條例第二條業已刪除，
      而刑法第四十一條第一項前段關於易科罰金之折算標準已
      由舊法之銀元一百元、二百元、三百元修正為新臺幣一千
      元、二千元、三千元，因屬科刑規範事項之變更，其折算
      標準為裁判時所應諭知，自有就新舊法規定比較之必要，
      經比較新舊法結果，以被告行為時之舊法較為有利於被告
      ，是依刑法第二條第一項前段之規定，應適用被告行為時
      之舊法即依修正前刑法第四十一條第一項前段、修正前罰
      金罰鍰提高標準條例第二條之規定，諭知以銀元三百元即
      新臺幣九百元折算一日為易科罰金之折算標準。
（二）被告行為後，刑法第三十三條第五款業於九十四年二月二
      日以華總一義字第０九四０００一四九０一號令修正公布
      ，並自九十五年七月一日起施行；修正後刑法第三十三條
      第五款規定「罰金：新臺幣一千元以上，以百元計算之。
      」，與修正前刑法第三十三條第五款規定「罰金：一元以
      上。」不同。比較新舊法結果，以舊法較有利於行為人，
      新法並無對被告較為有利之情形，故依刑法第二條第一項
      前段規定，本案關於刑法第二百七十六條第一項之法定刑
      罰金部分，自應適用行為時之法律即修正前刑法第三十三
      條第五款規定決定其罰金部分之法定刑。
（三）本件被告於肇事後，有偵查權限之人知悉犯罪人之前，主
      動向到場處理事故之員警陳明自己係肇事者及陳述肇事經
      過，已如前述，被告係對於未發覺之罪自首而接受裁判，
      而被告行為後，刑法第六十二條有關自首之規定已有修正
      ，修正前之舊法規定為「必減」其刑，修正後改為「得減
      」其刑，此項變動影響行為人之刑罰法律效果，係屬新修
      正刑法第二條第一項之「法律變更」，本件被告自首之時
      間係於新修正刑法生效前之九十四年一月二十四日，自應
      為新舊法比較，經比較新舊法結果，因修正前舊法規定為
      「必減」其刑，較有利於行為人，即新法之規定對於被告
      並無較為有利之情形，是依修正後刑法第二條第一項前段
      之規定，本件應適用被告行為時之法律，即應適用修正前
      刑法第六十二條之規定，減輕被告之刑。
六、本件經檢察官與被告於審判外達成協商之合意且被告已認罪
    ，其合意內容為：被告願受科刑範圍為有期徒刑五月，緩刑
    二年之宣告。經查，上開協商合意並無刑事訴訟法第四百五
    十五條之四第一項所列情形之一，檢察官聲請改依協商程序
    而為判決，本院爰不經言詞辯論，於協商合意範圍內為協商
    判決，合予敘明。
七、應適用之法條：刑事訴訟法第四百五十五條之四第二項、第
    四百五十五條之八，刑法第二條第一項前段、第二百七十六
    條第一項、修正前刑法第六十二條前段、第四十一條第一項
    前段、第七十四條第一款，修正前罰金罰鍰提高標準條例第
    一條前段、第二條，現行法規所定貨幣單位折算新台幣條例
    第二條。
八、協商判決除有刑事訴訟法第四百五十四條之四第一項第一款
    於本訊問程序終結前，被告撤銷協商合意或檢察官撤回協商
    聲請者；第二款被告協商之意思非出於自由意志者；第四款
    被告所犯之罪非第四百五十五條之二第一項所定得以協商判
    決者；第六款被告有其他較重之裁判上一罪之犯罪事實者；
    第七款法院認應諭知免刑或免訴、不受理者情形之一，及違
    反同條第二項「法院應於協商合意範圍內為判決；法院為協
    商判決所科之刑，以宣告緩刑或二年以下有期徒刑、拘役或
    罰金為限」之規定者外，檢察官與被告均不得上訴。
九、如有前項得上訴之情形，得自收受宣示判決筆錄送達之日起
    十日內，向本院提出上訴書狀，上訴於第二審法院。
中    華    民    國  九十五  年    七    月  二十六  日
            臺灣新竹地方法院刑事第四庭
                            法  官  劉兆菊
以上正本證明與原本無異。
中    華    民    國  九十五  年    七    月  二十六  日
                            書記官  龔紀亞
附錄本案論罪科刑法條：
刑法第二百七十六條第一項：
因過失致人於死者，處二年以下有期徒刑、拘役或二千元以下罰
金。


司法院資訊處製作；財團法人民間司法改革基金會備份。
